【裁判字號】    96,訴,356
【裁判日期】    970109
【裁判案由】    違反槍砲彈藥刀械管制條例
【裁判全文】
臺灣雲林地方法院刑事判決               96年度訴字第356號
公  訴  人  臺灣雲林地方法院檢察署檢察官
被      告  乙○○
指定辯護人  本院公設辯護人丙○○
被      告  甲○○
選任辯護人  洪士凱律師
上列被告因違反槍砲彈藥刀械管制條例案件，經檢察官提起公訴
（96年度偵字第1970號），本院判決如下：
    主      文
乙○○未經許可，持有可發射子彈具有殺傷力之改造手槍，處有
期徒刑肆年陸月，併科罰金新臺幣拾萬元，如易服勞役，以新臺
幣壹仟元折算壹日，扣案之改造手槍壹支（槍枝管制編號000000
0000號，含彈匣貳只），沒收之。
甲○○未經許可，持有子彈，處有期徒刑貳月，併科罰金新臺幣
貳仟元，減為有期徒刑壹月，併科罰金新臺幣壹仟元。緩刑貳年
。
    事實及理由
壹、犯罪事實：
    乙○○明知可發射子彈具有殺傷力之改造手槍及子彈，係屬
    槍砲彈藥刀械管制條例所列管之物，非經主管機關許可，不
    得持有之，竟於民國94年6 、7 月間某日，在雲林縣土庫鎮
    馬光厝民生路76號，由其叔父「張登龍」（已死亡）處取得
    具殺傷力之改造貝瑞塔手槍1 支（含彈匣2 個）及具殺傷力
    之子彈3 顆，未經許可持有之，並置放於雲林縣土庫鎮後埔
    里雙人厝81-9號住處內。於96年4 月8 日，乙○○將上開槍
    彈置放在其前揭住處客廳內茶桌上準備把玩。於同日下午4
    時許，其已分居之妻子甲○○因攜帶奶粉駕駛車號9177-MA
    號自小客車至乙○○前述租屋住處，甲○○見上開槍彈散置
    於桌上，為避免乙○○把弄上開槍彈誤傷2 人幼子，甲○○
    遂將該槍彈拿起想到沒有子彈就無危險後，立即將上述改造
    手槍扔棄於客廳內之沙發上，僅將前述子彈3 顆擰握在其左
    手掌內攜走而持有，並返回其所駕駛之前揭車輛內，而未經
    許可持有子彈。此時，乙○○見其子彈未置放於同處，由屋
    內追出，要求甲○○返還上開子彈，但為甲○○所堅拒，乙○○遂伸手扳開甲○○左手掌，將上開子彈取回。乙○○取
    回上開子彈後，於同日晚間6 時許，與其友人丁○○在其前
    述住處飲酒聊天之際，乙○○取出上開槍彈把玩，並步出屋
    外射擊2 發子彈後，將擊發後之彈殼丟棄於屋外玉米田，再
    步回屋內續與丁○○飲酒。於同日晚間7 時30分許，乙○○
    復取出上開槍支把玩，不慎槍彈走火擊發，子彈擊中丁○○
    右大腿，致其受有右大腿骨折之傷害（過失傷害部份未據告
    訴）。乙○○遂請甲○○將丁○○送醫救治，經員警循線查
    獲，始悉上情，並扣得上開改造貝瑞塔手槍1 支、彈匣2 個
    、彈殼1 枚、槍機零件3 個，及丁○○右大腿手術後取出之
    彈頭1 個。
貳、認定犯罪事實所憑證據及理由：
一、證據能力部分：
(一)、被告乙○○96年4 月9 日警詢筆錄，經本院於準備程序時勘
    驗被告乙○○警詢筆錄之錄音帶後，檢察官以被告乙○○之
    警詢錄音帶勘驗筆錄較原警詢筆錄記載更為仔細，因此主張
    捨棄被告乙○○96年4 月9 日警詢筆錄，不再作為證據使用
    ，另主張以被告乙○○之96年4 月9 日警詢錄音帶勘驗筆錄
    列為證據，本院認上開勘驗筆錄較原警詢筆錄之記載較為翔
    實，檢察官之主張應屬合法正當，從而，被告乙○○96年4
    月9 日警詢筆錄既經捨棄，自無庸再判斷其證據能力之有無
    。
(二)、被告2 人及其辯護人對檢察官所舉書面供述證據、被告2 人
    警詢時錄音帶及檢察官面前錄音錄影光碟之勘驗筆錄，於審
    判程序時，均同意作為證據（參本院卷第83頁反面），本院
    審酌該等書面陳述作成時之情況，認為適當，依刑事訴訟法
    第159 條之5 第1 項之規定，認有證據能力。
二、證明力部分：
(一)、上開被告乙○○持有槍彈之犯罪事實，業經扣得本案手槍1
    支、彈頭及彈殼各1 顆，經送鑑定，認定如後：(1)手槍之槍
    枝管制編號為0000000000號，以性能檢驗法檢測，認係改造
    手槍，由仿BE RETTA廠84型半自動手槍製造之槍枝，換裝土
    造金屬槍管而成，再經裝填具底火之適用彈殼測試，可擊發
    ，應可供擊發適用子彈使用，研判具殺傷力。(2)送鑑彈匣2
    個，認均係金屬彈匣。(3)送鑑彈殼及彈頭各1 顆，分認係土
    造金屬彈殼及彈頭。此有內政部警政署刑事警察局96年5 月
    4 日刑鑑字第0960053465號槍彈鑑定書1 份在卷可佐。核與
    本院當庭勘驗槍彈，認為：(1)手槍為改造貝瑞塔手槍1 支，
    槍枝編號為0000000000號，上面有標示BERETTA ，槍管顏色
    與槍身的顏色相仿，但槍管比較新，可以看出是改造的，拉
    滑套之後可以擊發，擊發性能良好。(2)彈匣2 個都合用該把
    槍枝。(3)彈殼及彈頭各1 顆為一般子彈的彈頭及彈殼等情相
    符，上開鑑定內容自屬可採。參之被告乙○○於酒後把弄上
    開手槍時，不慎槍枝走火擊發，子彈擊中丁○○右大腿，致
    丁○○受有右大腿骨折之傷害等事實，有財團法人天主教若
    瑟醫院診斷證明書附卷足徵，佐以被告乙○○於警詢時供認
    ：於96年4 月8 日晚間6 時許與友人丁○○在雲林縣土庫鎮
    後埔里雙人厝81-9號客廳內喝酒，我拿出我所有之貝瑞塔改
    造手槍把玩，我自己1 人拿槍到我家前馬路前面向田地開了
    2 槍等語（參乙○○警詢勘驗筆錄），益徵被告乙○○所持
    有之上開槍彈可以擊發，並可傷人，本案之手槍1 支、子彈
    3 顆均有殺傷力無疑。從而，被告乙○○迭於警詢、檢察官
    面前、本院審理時自白前述犯罪事實，有被告之警詢筆錄及
    檢察官面前之供述筆錄可以佐證，且與前開客觀證據資料相
    符，被告乙○○之自白，應屬真實可信。
(二)、上開被告甲○○持有子彈之事實，業經證人乙○○於本院審
    理時證述：差不多94年3 月的時候，甲○○與我分居，之後
    96年4 月8 日當天甲○○拿奶粉來了之後，有待了一會兒才
    走，甲○○來的時候，槍枝子彈放在桌上，甲○○看到桌上
    的槍彈，因為怕我喝酒出事情，就將子彈拿走放在手上，當
    時甲○○走出屋外，我馬上跟出去，甲○○不願意還我，我
    就硬搶回來，將她的手扳開，她的手上有3 顆子彈，隔了差
    不多1 至2 分鐘（參本院卷第88、90至92頁）。又上開子彈
    皆具殺傷力乙情，已詳如上述。核閱被告甲○○於本院審理
    供認：96年4 月8 日當天3 、4 點的時候，我到那邊，乙○○將槍彈放在桌上，4 點多時，我怕危險要收起來不讓乙○○碰，我就將槍彈都拿起來，想到沒有子彈就不會危險了，
    所以槍一下子就丟放在沙發上，我只將子彈拿走，乙○○看
    到桌上沒有子彈，就跟在我後面來要拿回去，相隔約1 、2
    分鐘而已，因為他一直跟我說要我還給他，但我不要，我就
    已經是在駕駛座上，他還是硬搶走我左手上的子彈，後來我
    就回家了等語相符（參本院卷第92頁反面至93頁、95至96頁
    反面）。核與上揭證據資料相符，被告甲○○之自白，應屬
    實在。被告甲○○雖於本院審理時辯稱其內心係欲扔棄上開
    子彈。然而，遍觀被告甲○○於警詢、檢察官面前筆錄及勘
    驗筆錄，均未見被告甲○○執此辯詞，被告甲○○之供述，
    已前述不一，況且被告甲○○於本院審理時對於持有子彈之
    事，亦供認不諱，且陳稱持有子彈之目的「是要收起來不讓
    他碰」等語（參本院卷第96頁反面），對照被告甲○○持有
    前述子彈步出門外後、被告乙○○追上前，有充分之時間可
    以將子彈扔棄於屋外空曠處，被告甲○○卻仍將前揭子彈攜
    入車內，顯然係以持有之意思，將子彈隨身攜帶，足認被告
    甲○○前揭辯詞，無法採信。
(三)、本案事證明確，被告乙○○持有改造手槍及子彈、被告甲○○持有改造子彈犯行均堪以認定，應予依法論科。
、論罪科刑之理由：
一、按未經許可寄藏槍砲、彈藥、刀械等罪，其寄藏之繼續，為
    行為之繼續，並非狀態之繼續，故一經寄藏，其犯罪即告成
    立，但其完結，須繼續至寄藏行為終了時為止，其間法律縱
    有變更，因其行為繼續實施至新法施行以後，即應適用新法
    ，尚無行為後法律變更可言，最高法院88年度臺上字第2968
    號判決意旨參照。被告乙○○雖於94年6 、7 月未經許可，
    持有可發射子彈具有殺傷力之改造手槍及子彈行為，至96年
    4 月8 日始為查獲，因性質上係屬犯罪行為之繼續，而非犯
    罪狀態之繼續，應直接適用修正後之刑法規定予以論處，無
    比較刑法修正前後規定之問題，合先敘明。
二、核被告乙○○所為，係犯槍砲彈藥刀械管制條例第8 條第4
    項未經許可持有可發射子彈具有殺傷力之改造手槍罪，及同
    條例第12條第4 項未經許可持有子彈罪。檢察官雖未於起訴
    書內記載被告乙○○涉犯槍砲彈藥刀械管制條例第12條第4
    項未經許可持有子彈罪，然於起訴之事實既已敘明，檢察官
    並到庭主張被告乙○○持有子彈之罪名，本院自當一併審理
    。
三、未經許可無故持有子彈罪，袛須未經主管機關許可，且無正
    當理由，而將子彈置於自己實力支配之下，罪即成立，至其
    是否為自己持有，或持有時間之長短，皆所不問。最高法院
    88年度臺上字第6721號裁判要旨可參。被告甲○○雖僅持有
    上開子彈1 至2 分鐘，但其業將前述子彈置於自己的掌中，
    並攜入車內，顯見已建立事實上支配關係，則核被告甲○○
    所為，係犯槍砲彈藥刀械管制條例第12條第4 項未經許可持
    有子彈罪。檢察官雖未於起訴書內記載被告甲○○涉犯槍砲
    彈藥刀械管制條例第12條第4 項未經許可持有子彈罪，然於
    起訴之事實既已敘明，檢察官並到庭論告被告甲○○持有子
    彈之罪名，本院自應併予審理。
四、「寄藏與持有，均係將物置於自己實力支配之下，僅寄藏必
    先有他人之持有行為，而後始為之受寄代藏而已，故寄藏之
    受人委託代為保管，其保管之本身，亦屬持有，不過，此之
    持有係受寄之當然結果。」最高法院74年臺上字第3400號判
    例意旨可參。檢察官雖於起訴書內記載被告甲○○係受被告
    乙○○之委託，代為保管而持有，屬於「寄藏」，然被告甲○○持有子彈之目的，為避免被告乙○○使用造成危險，顯
    係基於自己持有意思而為，已如上述，足見被告甲○○不是
    受被告乙○○所託而代為保管上開子彈，並無何「受寄代藏
    」之關係，檢察官於起訴書內之記載，顯然有誤，且經檢察
    官到庭陳述起訴法條及論告時均更正為「持有」，本院認應
    檢察官之更正應屬正確。又「寄藏」本身即包含「持有」，
    則認定被告甲○○持有子彈之犯行，係就原起訴事實之一部
    縮減，自無庸變更原起訴法條，附此敘明。
五、「共犯之成立，除共同實施犯罪行為者外，其就他人之行為
    負共犯之責者，以有意思聯絡為要件，若事前並未合謀，實
    施犯罪行為之際，又係出於行為者獨立之意思，即不負共犯
    之責。」最高法院19年上字第694 號著有判例可參。檢察官
    雖認被告乙○○及甲○○就持有子彈罪部分，為共同正犯。
    然而，被告甲○○持有上開子彈之目的，係不讓被告乙○○
    使用而攜走前述子彈，被告乙○○並因此扳開被告甲○○之
    手，將子彈取回等情，已論明如上，顯然被告2 人就此部分
    犯行，並無犯意聯絡，皆秉於自己持有意思為之，自不應認
    被告2 人關於持有子彈之犯行，為共同正犯。檢察官所指，
    尚有誤會，不予採信。
六、按持有槍枝、子彈等違禁物，所侵害者為社會法益，如所持
    有客體之種類相同（如同為子彈者），縱令同種類之客體有
    數個（如數顆子彈），仍為單純一罪，不發生想像競合犯之
    問題；若同時持有二不相同種類之客體，則為一行為觸犯數
    罪名之想像競合犯，最高法院82年度臺上字第5303號判決要
    旨可資參照。本案被告乙○○、甲○○持有具有殺傷力之子
    彈3 顆，依前開判決意旨，應僅成立單純一未經許可持有具
    殺傷力之子彈罪，而不以其持有之子彈數量而各成立數罪。
    則被告乙○○同時持有改造槍枝1 支及子彈3 顆，係1 行為
    觸犯2 罪名，為想像競合犯，應從一重論以槍砲彈藥刀械管
    制條例第8 條第4 項之持有可發射子彈具有殺傷力之改造手
    槍罪處斷。
七、刑法第23條前段所稱之正當防衛，係以對於現在不法之侵害
    ，為防衛自己或第三人權利而出於防衛自己或他人權利之行
    為為限，又同法第24條第1 項所謂之緊急避難，亦須行為人
    有因避免自己或他人生命、身體、自由、財產之緊急危難而
    出於不得已之行為，始能成立（最高法院19年上字第1174號
    、24年上字第2669號判例意旨參照）。本案被告甲○○雖為
    避免被告乙○○持有槍彈致其幼子遭遇危險，因而攜走上開
    子彈始犯本案，然而，上開槍彈僅係置放於客廳內之桌上，
    子彈與槍枝分開置放，子彈尚未裝入槍枝內部，槍枝也未扣
    上板機，被告乙○○亦未將前揭槍彈持於掌中把玩，均非一
    觸槍枝板機即可擊發之狀態，尚難認屬「現在不法之侵害」
    或「緊急之危難」。則被告甲○○將上開子彈取走之行為，
    尚難認合於正當防衛或緊急避難之要件，無從阻卻其行為之
    違法性，附此敘明。
八、本院審酌：
(一)、被告乙○○雖無前科，有臺灣高等法院被告前案紀錄表1 份
    在卷可稽，素行似乎尚可，又其犯後坦承犯行，看似已有悔
    意，然而，被告乙○○持有槍彈之時間，已近2 年，時間非
    短，且被告乙○○持有槍彈後，更有實際試射之事實，對社
    會已有明顯而立即之危險，再者，被告乙○○於飲酒過後，
    隨即將上開槍彈持出把玩，除對空射擊外，並不慎射傷丁○○，被告乙○○具高度社會危險性格，犯罪情狀相當囂張，
    對社會秩序已達高度危險之地步。此外，被告乙○○將槍彈
    藏放家中，躲避查緝，易於取用，益見被告心存僥倖，且經
    本院訊問時，被告乙○○毫不在乎地回答「（問：拿槍的目
    的？）好玩。」、「（問：為何喝酒就想要開槍？）就好玩
    。」、「（問：為何會射到丁○○？）他就在走來走去，我
    剛好在玩那支槍，不小心他走過去剛好打到他。」則被告乙○○認為持有槍彈之行為，並不嚴重，縱使有射傷人之行為
    ，是他人自己走來走去剛好被射到，與其無關，足見被告乙○○認為本身行為無可非難之處，毫不在乎持有槍彈對於社
    會之危險性，內心實無悔改之意等一切情狀，量處如主文所
    示之刑，罰金部分並諭知罰金易服勞役之折算標準。至於辯
    護人請求量處被告有期徒刑3 年6 月，忽略被告上開犯罪情
    節及危險性格，為本院所不採。
(二)、被告甲○○並無前科，有臺灣高等法院被告前案紀錄表1 份
    附卷可徵，素行良好，本案子彈來源係被告乙○○所取得，
    並非被告甲○○與被告乙○○合謀或本於自己之意思向外取
    得，被告甲○○僅因攜帶奶粉返回幼子住處，為避免被告乙○○持有槍彈危及2 人幼子之安全，因此攜走上開子彈，犯
    罪之動機單純，且持有之時間甚短，即為被告乙○○所取回
    ，犯罪可得非難程度甚淺，被告甲○○年紀尚輕，即有幼子
    需其養育，及其智識等一切情狀，量處如主文所示之刑。本
    案被告甲○○犯罪行為終止時於96年4 月24日以前，核與中
    華民國96年罪犯減刑條例第2 條第1 項第3 款規定相符，併
    予依同條例第7 條、第9 條規定，諭知其減得之刑及其易科
    罰金之折算標準。
九、被告甲○○未曾受有期徒刑以上刑之宣告，有前揭臺灣高等
    法院被告前案紀錄表1 份在卷可參，因一時失慮，偶罹刑典
    ，事後於本院審理時已坦承犯行，信其經此偵審程序並科刑
    之教訓後，應知戒慎警惕，且本案因瞥見被告乙○○持有子
    彈，為免傷害幼子，出於偶發始行犯案，信無再犯之虞，且
    斟酌檢察官於訊問被告甲○○時，亦表示被告甲○○之犯罪
    行為輕微，有被告甲○○於檢察官面前訊問之勘驗譯文可參
    ，本院認前開對被告甲○○所宣告之刑，認以暫不執行為適
    當，爰併予宣告緩刑2 年。
十、扣案之改造手槍壹支（槍枝管制編號0000000000號）及彈匣
    2 只，均屬違禁物，皆應依刑法第38條第1 項第1 款宣告沒
    收。至於本案子彈3 顆，其中2 顆業經被告乙○○向外擊發
    ，另1 顆亦已誤射丁○○，均已擊發，且後者僅餘彈殼及彈
    頭各1 枚，應認已無殺傷力，爰不另為沒收之宣告。至於槍
    機零件3 個，並無證據證明屬於槍枝之主要組成零件，亦與
    本案無涉，難認屬於違禁物，亦不為沒收之宣告。
肆、不另為無罪諭知部分：
一、公訴意旨略以：
    被告乙○○於94年6 、7 月間某日，在雲林縣土庫鎮○○○○○路76號，由其叔父「張登龍」（已死亡）處取得具殺傷
    力之改造貝瑞塔手槍（含彈匣2 個）及具殺傷力之子彈3 顆
    ，未經許可持有之，並交付予具犯意聯絡之妻被告甲○○，
    寄藏於雲林縣土庫鎮後埔裡雙人厝81-9號住處收藏保管。因
    認被告甲○○涉犯槍砲彈藥刀械管制條例第8 條第4 項未經
    許可寄藏、持有可發射子彈具有殺傷力之改造手槍罪（被告
    乙○○持有槍彈部分犯行、被告甲○○持有子彈部分犯行，
    已認定如上）。
二、按「犯罪事實應依證據認定之，無證據不得認定犯罪事實。
    」刑事訴訟法第154 條第2 項定有明文。又「刑事訴訟法第
    161 條已於91年2 月8 日修正公布，其第1 項規定：檢察官
    就被告犯罪事實，應負舉證責任，並指出證明之方法。因此
    ，檢察官對於起訴之犯罪事實，應負提出證據及說服之實質
    舉證責任。倘其所提出之證據，不足為被告有罪之積極證明
    ，或其指出證明之方法，無從說服法院以形成被告有罪之心
    證，基於無罪推定之原則，自應為被告無罪判決之諭知。」
    最高法院著有92年臺上字第128 號判例要旨可供參照。又「
    刑事法上所稱之『持有』，乃指行為人以支配之意思，將物
    品置於自己事實上得為實力支配下之狀態而言；故『持有』
    云者，必須行為人對該物有支配之意思，並實際上已將之移
    入於自己事實上得為支配之狀態（即行為中），始足當之。
    」最高法院82年度臺上字第1135號裁判要旨足考。再者，「
    刑事訴訟法第156 條第2 項規定：被告或共犯之自白，不得
    作為有罪判決之唯一證據，仍應調查其他必要之證據，以察
    其是否與事實相符。立法旨意乃在防範被告或共犯自白之虛
    擬致與真實不符，故對自白在證據上之價值加以限制，明定
    須藉補強證據以擔保其真實性。所謂補強證據，係指除該自
    白本身之外，其他足以證明該自白之犯罪事實確具有相當程
    度真實性之證據而言，雖所補強者，非以事實之全部為必要
    ，但亦須因補強證據之質量，與自白之相互利用，足使犯罪
    事實獲得確信者，始足當之。共犯之自白，性質上仍屬被告
    之自白，縱先後所述內容一致，或經轉換為證人而具結陳述
    ，仍屬不利己之陳述範疇，究非自白以外之其他必要證據，
    自不足作為證明其所自白犯罪事實之補強證據。」最高法院
    96年度臺上字第5251號、96年度臺上字第1041號判決意旨足
    供本案證據採擷之基礎。
三、檢察官之舉證：
(一)、被告甲○○96年4 月9 日警詢筆錄。
(二)、被告乙○○96年4 月9 日警詢錄音帶之勘驗筆錄。
(三)、被告甲○○96年4 月9 日警詢錄音帶之勘驗筆錄。
(四)、被告乙○○及甲○○96年4 月9 日於檢察官面前供述筆錄。
(五)、證人丁○○96年4 月9 日之警詢筆錄。
(六)、內政部警政署刑事警察局96年5 月4 日刑鑑字第0960053465
    號槍彈鑑定書。
(七)、被告乙○○、甲○○96年4 月9 日偵訊錄音光碟之勘驗筆錄
    。
(八)、財團法人天主教若瑟醫院診斷證明書。
(九)、現場蒐證照片20張。
(十)、扣案之改造貝瑞塔手槍1 支、槍機零件3 個、彈匣2 個、彈
    殼及彈頭各1 顆。
四、本院之判斷：
(一)、證據能力部分：
    同上開貳一所述。
(二)、證明力部分：
    被告甲○○固坦認檢察官起訴持有改造手槍之犯行，惟其供
    稱：我於96年4 月8 日當天有拿到槍枝，乙○○是放在桌上
    ，因為我拿槍彈的時候，他在廁所，我聽到他沖水的聲音，
    我就馬上將槍丟在沙發上就趕快出來，我拿起槍的時間，不
    到5 秒，他看到桌上沒有子彈，他就跟出來等語（參本院卷
    第95頁至98頁反面）。本院認為：
１、被告甲○○於警詢時僅供稱：當天乙○○將手槍、彈匣、子
    彈等東西拿到租屋處的客廳擺在桌上，我看到後，就將桌上
    的子彈3 顆拿起來，放在我身上保管，到了96年4 月8 日下
    午4 點半左右，乙○○向我硬要我身上的3 顆子彈，我就拿
    給他，我將子彈給乙○○後，我就開車號9177-MA 號自小客
    車回娘家等語。此有其警詢筆錄及警詢錄音帶之勘驗筆錄在
    卷可考。則被告甲○○於警詢僅自白持有子彈之事實，並未
    供認持有或代被告乙○○保管而寄藏手槍之犯行。檢察官據
    此欲證明被告甲○○與乙○○共同持有手槍，或被告甲○○
    寄藏手槍之犯行，尚有誤會。
２、同案被告乙○○於警詢時對於被告甲○○與伊是否共同持有
    槍枝之犯行，先供稱其都放在其上開租屋處內，並未交與被
    告甲○○保管，經警以「你太太筆錄前就說有阿，你說沒？
    」云云誘導時，被告乙○○亦答稱「哪有，我都丟在家啊。
    」員警再以「對啦，你太太有給你收起來放啦，啊你是不是
    昨下午跟她討出來，對嗎？」被告乙○○始以「嗯」、「嘿
    」、「也…也不是這樣，算都丟在家啦。」不確定之語氣回
    答等事實，此有被告乙○○警詢時之勘驗譯文在卷可考。可
    見被告乙○○於警詢之初，未供述被告甲○○共同持有或寄
    藏手槍之犯行，也無供稱將本案手槍交由被告甲○○保管。
    而被告甲○○於警詢時亦未供認持有槍枝犯行，已論明如上
    ，員警卻仍以被告甲○○於警詢自白持有槍枝之不實事項誘
    導被告乙○○，被告乙○○仍先供述「哪有」，經警追問之
    時，始以上開不確定之語詞回答。可見被告乙○○於警詢供
    述被告甲○○持有槍枝乙情，供述前後不一，縱有供認，其
    回答之方式乃員警以不實資訊誘導後所生，且回答之方式亦
    非篤定，可見被告乙○○無法確定被告甲○○是否持有上開
    槍枝。從而，被告乙○○於警詢供述被告甲○○持有槍枝乙
    情，顯然存有上開瑕疵，無從據以認定被告甲○○持有手槍
    之犯行，更無法證明被告乙○○將本案手槍交由被告甲○○
    保管。
３、被告乙○○於檢察官面前供稱：扣案的槍、彈一直都放在我
    租屋處，直到昨天下午我老婆才自行把那些槍彈收起來，我
    再跟我老婆討，他再拿出來給我，我就拿出來試射。此有檢
    察官面前筆錄可佐。然而，經本院勘驗被告乙○○於檢察官
    面前之錄音錄影光碟，被告乙○○於檢察官面前之供述為「
    是我太太跟我拿的」、「我跟她討的」等語，有勘驗筆錄附
    卷足憑（參本院卷第60至61頁）。則被告乙○○於檢察官面
    前供述內容，並未明確指出被告甲○○持有何項物品，也未
    證述交由被告甲○○保管何種物品。被告甲○○僅持有手槍
    、或只有子彈、或兩者兼有，其持有之時間及方式，由被告
    乙○○於檢察官面前之供述內容，無法得出明確的答案。再
    者，證人乙○○於本院審理時證稱：我放在家裡，也不算甲○○在保管，因為兩位警察一直問，所以無奈下才回答「嗯
    」，當時我不知道我太太有承認，是警察說謊，因為筆錄都
    做，都這樣說，所以我才這樣跟檢察官說等語，益見上開手
    槍僅為被告乙○○個人所持有，並非被告乙○○交與被告甲○○保管，或由被告2 人共同持有。從而被告乙○○於檢察
    官面前筆錄及勘驗譯文，存在上開瑕疵存在，無法據以認定
    被告甲○○共同持有或寄藏手槍之犯行。
４、被告甲○○雖於本院審理時坦承持有槍枝之犯行，並於檢察
    官面前供稱：我是在昨天下午跟被告乙○○拿起來，我怕他
    亂玩會射傷人家，但他後來傍晚時又跟我拿回去了，我沒有
    看到他試射的情形，持有槍枝是因為我怕他喝醉酒打傷人家
    。有其於檢察官面前筆錄在卷可憑。但是：
(1)、被告甲○○於檢察官面前錄音錄影光碟，經本院勘驗為：
    「（問：等一下等一下，那你ㄌㄟ？你的部分是怎樣？你何
    時跟他拿的？知道他有這個槍？何時給他收起來？何時給他
    ？）答：昨天。」「（問：ㄏㄚ？）昨天還他。」「（問
    ：什麼時候跟他拿？什麼時候又…還給他？）答：昨天跟他
    拿。」「（問：昨天下午跟他拿，是不是？）答：嗯。」「
    （問：傍晚的時候他跟你討，你就還給他，是不是？）答：
    嗯。」「（問：啊你為什麼要跟他拿？）答：因為…怕他喝
    酒…」「（問：怕他亂玩是不是？）答：嗯。」「（問：你
    怕他亂玩會把人家射到喔？）答：嗯。」則檢察官上開編號
    之問題，為包裹式（複合性）問題，內含有6 個子題，被
    告甲○○僅回答「昨天」乙語，是針對檢察官那個問題回覆
    ，不得而知。關於前述編號以後之問題，由檢察官之問題
    及被告甲○○的答案中，被告甲○○所拿取之物品是槍、或
    子彈、或兩者兼有，由被告甲○○於檢察官面前之錄音錄影
    光碟勘驗筆錄中，也不能得到澄清。綜觀整個過程，被告甲○○僅為概略式的問答，也無法得知被告甲○○是否已將本
    案手槍置於自己實力支配之下，而建立新的持有關係，難認
    被告甲○○持有手槍之犯行。
(2)、關於是否持有本案手槍乙情，被告甲○○於本院審理時供稱
    ：於4 月8 日當天，我有拿到本案手槍，乙○○將槍放在桌
    上，我是將槍彈都拿起來，就把槍放在沙發上，將子彈拿走
    後，乙○○馬上就跟出來，他硬從我手上將子彈拿走，後來
    我就回家了，我將槍拿起來後，沒超過5 秒，就丟回椅子上
    ，我剛剛不敢講我拿槍的事實（參本院卷第95至96頁）。被
    告甲○○於本院審理時之供述，關於接觸本案槍枝之始末，
    較其於警詢及檢察官面前之供詞，更為詳細而清楚，且核與
    證人乙○○於本院審理時證述：我拿到這支槍枝的時候，甲○○不知道，我怕她知道，所以將這支槍藏放在家裡沙發轉
    角處的茶几裡面，茶几上有一個蓋子，所以不是很明顯，而
    且甲○○已經跟我分居；她沒有將槍拿走（參本院卷第87頁
    反面至第89頁）乙情相符，被告甲○○於本院審理時之供詞
    ，應可採信。由上可知，被告甲○○為避免被告乙○○舞弄
    本案槍彈造成危險，始將本案手槍拿起後，隨因被告乙○○
    查覺，且被告甲○○認為拿走子彈即可避免危險，被告甲○○立即將本案手槍扔棄於沙發上，難認被告甲○○已將該把
    手槍移入其事實上得為實力支配下之狀態，足見被告甲○○
    雖有接觸本案手槍，但尚未達「持有」之程度，且無持有之
    意思，亦未受被告乙○○所託，代為寄藏本案手槍。則被告
    甲○○雖於本院審理時自白持有手槍之犯行，顯係對於「持
    有」定義誤會所致，其上開於本院審理時之自白、檢察官面
    前筆錄及勘驗譯文，自難用以認定其持有或寄藏槍枝之犯行
    。
５、證人丁○○於警詢之證述筆錄及財團法人天主教若瑟醫院診
    斷證明書，僅得證明丁○○受槍傷等情節，未能證明被告甲○○持有槍枝之犯行。內政部警政署刑事警察局96年5 月4
    日刑鑑字第0960053465號槍彈鑑定書、現場蒐證照片20張、
    扣案之改造貝瑞塔手槍1 支、槍機零件3 個、彈匣2 個、彈
    殼及彈頭各1 顆，只能證明扣得之本案手槍具有殺傷力，至
    於何人持有或寄藏，亦不得證明。從而，由檢察官所舉之前
    揭證據，亦難證明被告甲○○持有或寄藏槍枝之犯行。
(三)、綜上所述，檢察官就上開公訴意旨所指之事實，其所提出之
    證據，既有瑕疵，容有合理懷疑存在，不足為被告甲○○持
    有、寄藏槍枝有罪之積極證明，又其指出證明之方法，無從
    說服本院形成此部分有罪之心證，則被告甲○○持有、寄藏
    槍枝之犯罪事實不能證明，本應為其無罪之諭知，惟檢察官
    認此部分與前開起訴持有子彈論罪部分為想像競合犯之裁判
    上一罪關係，故不另為無罪之諭知。
伍、應適用之法律：
    依刑事訴訟法第299 條第1 項前段，槍砲彈藥刀械管制條例
    第8 條第4 項、第12條第4 項，刑法第11條前段、第55條、
    第42條第3 項、第38條第1 項第1 款、第74條第1 項第1 款
    ，判決如主文。
本案經檢察官黃顗雯到庭執行職務。
中    華    民    國    97    年    1     月     9    日
                  刑事第五庭  審判長法  官  侯廷昌
                                    法  官  王紹銘
                                    法  官  藍家偉
以上正本證明與原本無異。
如不服本判決，應於判決收受後10日內，向本院提出上訴狀（須
附繕本）。
                                    書記官  徐基典
中    華    民    國    97    年    1     月    9     日
附錄本案論罪科刑法條全文：
槍砲彈藥刀械管制條例第8 條：
未經許可，製造、販賣或運輸鋼筆槍、瓦斯槍、麻醉槍、獵槍、
空氣槍或第四條第一項第一款所定其他可發射金屬或子彈具有殺
傷力之各式槍砲者，處無期徒刑或五年以上有期徒刑，併科新臺
幣一千萬元以下罰金。
未經許可，轉讓、出租或出借前項所列槍枝者，處五年以上有期
徒刑，併科新臺幣一千萬元以下罰金。
意圖供自己或他人犯罪之用，而犯前二項之罪者，處無期徒刑或
七年以上有期徒刑，併科新臺幣一千萬元以下罰金。
未經許可，持有、寄藏或意圖販賣而陳列第1 項所列槍枝者，處
三年以上十年以下有期徒刑，併科新臺幣七百萬元以下罰金。
第一項至第三項之未遂犯罰之。
槍砲彈藥刀械管制條例第12條：
未經許可，製造、販賣或運輸子彈者，處一年以上七年以下有期
徒刑，併科新臺幣五百萬元以下罰金。
未經許可，轉讓、出租或出借子彈者，處六月以上五年以下有期
徒刑，併科新臺幣三百萬元以下罰金。
意圖供自己或他人犯罪之用，而犯前二項之罪者，處三年以上十
年以下有期徒刑，併科新臺幣七百萬元以下罰金。
未經許可，持有、寄藏或意圖販賣而陳列子彈者，處五年以下有
期徒刑，併科新臺幣三百萬元以下罰金。
第一項至第三項之未遂犯罰之。


司法院資訊處製作；財團法人民間司法改革基金會備份。
